【裁判字號】    96,訴,1841
【裁判日期】    970324
【裁判案由】    違反毒品危害防制條例
【裁判全文】
臺灣臺南地方法院刑事判決              96年度訴字第1841號
公  訴  人  臺灣臺南地方法院檢察署檢察官
被      告  乙○○
上列被告因違反毒品危害防制條例案件，經檢察官提起公訴（96
年度撤緩毒偵字第64號、第65號），本院依簡式審判程序判決如
下：
    主  文
乙○○施用第一級毒品，處有期徒刑肆月，減為有期徒刑貳月，
如易科罰金，以新臺幣壹仟元折算壹日。又施用第一級毒品，處
有期徒刑柒月，減為有期徒刑月又拾伍日，如易科罰金，以新
臺幣壹仟元折算壹日；扣案之第一級毒品海洛因壹包（淨重零點
壹公克、內含極微量第一級毒品海洛因殘留而無法析離之空包
裝重零點壹貳公克）沒收銷燬之。應執行有期徒刑伍月，如易科
罰金，以新臺幣壹仟元折算壹日；扣案之第一級毒品海洛因壹包
（淨重零點壹公克、內含極微量第一級毒品海洛因殘留而無法
析離之空包裝重零點壹貳公克）沒收銷燬之。
    事  實
一、乙○○前因施用毒品案件，經本院以95年度毒聲字第430 號
    裁定送觀察勒戒，因無繼續施用毒品傾向，於民國95年12月
    21日執行完畢釋放，並由臺灣臺南地方法院檢察署檢察官以
    95年度毒偵緝字第280 號為不起訴處分確定。
二、乙○○明知海洛因係業經公告列為毒品危害防制條例第2 條
    第2 項第1 款之第一級毒品，不得施用、持有，仍於觀察、
    勒戒執行完畢後5 年內，分別基於施用第一級毒品海洛因之
    犯意而為下列施用毒品之行為：
  (一)96年2 月14日14時許，在臺南市○○路某速食店廁所內，以
    將海洛因置於注射針筒內並加水稀釋後，再注射至體內之方
    式，施用第一級毒品海洛因1 次，嗣於同月14日15時許，在
    偵查機關未發覺其犯有上開施用第一級毒品犯行前，主動前
    往臺南市警察局第二分局向員警坦承上開犯行，而願接受裁
    判，經警採集其尿液送往長榮大學檢驗，結果呈嗎啡陽性反
    應。
  (二)96年2 月18日21時10分為警採取尿液回溯24小時內某時許（
    起訴書載為26小時），在臺南市某不詳地點，以前開方法，
    施用第一級毒品海洛因1 次。嗣於同年2 月18日20時5 分許
    ，行經臺南市○區○○○路與和緯路口前時，因行跡可疑，
    為警合理懷疑其有犯罪之嫌疑或有犯罪之虞，予以查證身分
    ，繼查獲其所有之第一級毒品海洛因1 包（淨重0.13公克、
    內含極微量第一級毒品海洛因殘留而無法析離之空包裝重0.
    12公克），並經其同意採集其尿液送往詮盺科技股份有限公
    司檢驗結果，發現其所排放之尿液呈嗎啡陽性反應。
三、案經臺南市警察局第二分局及臺南市警察局第六分局報請臺
    灣臺南地方法院檢察署檢察官偵查起訴。
    理  由
一、程序方面─
  (一)按除被告所犯為死刑、無期徒刑、最輕本刑為3 年以上有期
    徒刑之罪或高等法院管轄第一審案件者外，於法院行準備程
    序進行中，被告先就被訴事實為有罪之陳述時，審判長得告
    知被告簡式審判程序之旨，並聽取當事人、代理人、辯護人
    及輔佐人之意見後，裁定進行簡式審判程序；且受命法官行
    準備程序，與法院或審判長有同一之權限，刑事訴訟法第27
    3 條之1 第1 項及279 條第2 項前段分別定有明文。本件被
    告乙○○所為係犯死刑、無期徒刑、最輕本刑為3 年以上有
    期徒刑以外之罪，其於準備程序中就被訴事實為有罪之陳述
    ，經受命法官告知簡式審判程序之旨，並聽取公訴人、被告
    之意見後，本院認為適宜由受命法官獨任進行簡式審判程序
    。
  (二)簡式審判程序之證據調查，不受刑事訴訟法第159 條第 1項
    、第161 條之 2、第161 條之 3、第163 條之 1及第164 條
    至第170 條規定之限制，亦為同法第273 條之2 所明文。是
    此，卷附相關證據，本院均可採為證據，先此敘明。
二、認定犯罪事實所憑證據及理由─
  (一)訊據被告乙○○對於上揭事實供認不諱，而被告於事實欄所
    載時、地，為警所採集之尿液，經送往長榮大學、詮昕科技
    股份有限公司檢驗結果，確均呈嗎啡陽性反應，此有卷附臺
    南市警察局第二分局偵辦毒品危害防制條例案送驗尿液年籍
    對照表（臺南市警察局第二分局96年度刑案偵查警卷第5 頁
    ，採取尿液時間為96年2 月14日15時5 分許）、臺南市警察
    局第六分局調查乙○○涉嫌毒品案送驗尿液及年籍對照表（
    參臺南市警察局第六分局刑案偵查警卷第9 頁，採取尿液時
    間為96年2 月18日21時10分許），及長榮大學確認報告（參
    臺灣臺南地方法院檢察署96年度毒偵字第547 號偵查卷第15
    頁，所驗尿液為96年2 月14日所採取）、詮昕科技股份有限
    公司濫用藥物尿液檢驗報告（參臺灣臺南地方法院檢察署96
    年度毒偵字第708 號偵查卷第10頁，所驗尿液為96年2 月18
    日所採取】等可證，經核與被告自白相符，被告前開自白當
    可採信。
  (二)依據CLARKE'S ISOLATIONAND IDENTIFICATION OF DRUGS 第
    2 版中記載，施用海洛因24小時內，約有施用劑量之80% 經
    由尿液排出，其主要代謝物為嗎啡共軛物MORPHINE-3-GLUCU
    RO NIDE（M-3-G），5%至7%為嗎啡，但由於海洛因毒品中常
    含有六- 乙醯可待因雜質成分，該成分可代謝成可待因或其
    共軛物，故施用該毒品一段時間內，於尿液有可能檢出嗎啡
    及可待因陽性反應，亦有前開管制藥品管理局93年12月2 日
    管檢字第0930011566號函可佐。被告於96年2 月18日為警所
    採取之尿液經送驗結果，既含有嗎啡陽性反應，且參諸被告
    於本院審理中所自承，被告於該日20時5 分許為警查獲回溯
    3 、4 日均在臺南市等語（參本院97年3 月10日準備程序筆
    錄第3 頁即審卷第51頁），故揆諸前揭說明，足以認定被告
    確曾於96年2 月18日21時10分許為警採取尿液回溯24小時內
    某時許，在臺南市某不詳地點，施用第一級毒品海洛因。
  (三)被告前因施用毒品案件，經本院以95年度毒聲字第430 號裁
    定送觀察勒戒，因無繼續施用毒品傾向，於民國95年12月21
    日執行完畢釋放，並由臺灣臺南地方法院檢察署檢察官以95
    年度毒偵緝字第280 號為不起訴處分確定等節，有臺灣臺南
    地方法院檢察署刑案資料查註紀錄表、全國施用毒品案件紀
    錄表及臺灣高等法院被告前案紀錄表及臺灣臺南地方法院檢
    察署95年度毒偵緝字第280 號不起訴處分在卷足參。
  (四)綜上，被告前因犯毒品危害防制條例第10條之罪經觀察勒戒
    執行完畢釋放後5 年內，再犯本件施用毒品犯行，事證明確
    ，被告犯行堪以認定，應予依法論科。
三、論罪科刑之理由─
  (一)查海洛因係毒品危害防制條例第2 條第2 項第1 款所明定之
    第一級毒品，不得施用、持有。次按，犯毒品危害防制條例
    第10條施用第一級、第二級毒品之罪者，檢察官應聲請法院
    裁定，令被告入勒戒處所觀察、勒戒，經觀察、勒戒後，檢
    察官依據勒戒處所之陳報，認受觀察、勒戒人無繼續施用毒
    品傾向者，應即釋放，並為不起訴之處分；認受觀察、勒戒
    人有繼續施用毒品傾向者，檢察官應聲請法院裁定令入戒治
    處所強制戒治，其期間為6 個月以上，至無繼續強制戒治之
    必要為止，但最長不得逾1 年，強制戒治期滿，應即釋放，
    由檢察官為不起訴之處分；觀察、勒戒或強制戒治執行完畢
    釋放後，5 年內再犯第10條之罪者，應依一般刑事訴訟程序
    予以起訴論罪科刑，此觀諸毒品危害防制條例第20條第1 項
    、第2 項、第23條第1 項、第2 項規定自明。
  (二)本件被告既曾因施用毒品案件，經法院以裁定送勒戒處所觀
    察、勒戒執行完畢後，認無繼續施用毒品傾向，予以釋放，
    並經檢察官為不起訴處分。其於觀察勒戒治執行完畢後5 年
    內再犯本件施用第一級毒品案件，依前述規定自應予以起訴
    論罪科刑。
  (三)按「依刑法第56條修正理由之說明，謂『對繼續犯同一罪名
    之罪者，均適用連續犯之規定論處，不無鼓勵犯罪之嫌，亦
    使國家刑罰權之行使發生不合理之現象。』『基於連續犯原
    為數罪之本質及刑罰公平原則之考量，爰刪除有關連續犯之
    規定』等語，即係將本應各自獨立評價之數罪，回歸本來就
    應賦予複數法律效果之原貌。因此，就刑法修正施行後多次
    施用毒品之犯行，採一罪一罰，始符合立法本旨」（最高法
    院96年度第9 次刑事庭會議決議參照）。查被告係於96年 2
    月14日14時許、同年月18日21時10分為警許為警採取尿液回
    溯24小時內某時許（起訴書載為26小時），分別施用第一級
    毒品海洛因各1 次，足認被告主觀上並非出於一個決意，客
    觀上各行為間，又無密切接近關係，依一般社會通念，並參
    照最高法院上開刑事庭會議決議意旨，認被告上開犯行，不
    應評價為集合犯一罪，而應一罪一罰，方合於刑罰公平原則
    。又刑法第56條連續犯之規定，業於94年1 月7 日修正公布
    刪除，並於95年7 月1 日施行，本案被告施用第一級毒品海
    洛因犯行，既均在上開刑法第56條刪除之後，則各行為之間
    亦無從成立連續犯關係。職是，被告所犯上開毒品危害防制
    條例第10條第1 項之施用第一級毒品罪，犯意各別，行為互
    殊，罪名不同，應予分論併罰。又被告施用第一級毒品海洛
    因前後，持有第一級毒品海洛因之低度行為，為其施用第一
    級毒品海洛因之高度行為所吸收，不另論其持有第一級毒品
    罪。
  (四)被告於96年1 月14日14時許施用第一級毒品海洛因犯行，係
    警方尚未發覺前，即主動向承辦警員坦承有上開犯行，而願
    接受裁判之事實，有警詢筆錄附卷可參（參臺南市警察局第
    二分局96年度刑案偵查警卷第1 頁），堪認符合自首要件，
    爰就該次施用毒品犯行，依刑法第62條前段之規定減輕其刑
    。
  (五)審酌被告曾因施用毒品案件，經法院裁定送勒戒處所觀察、
    勒戒，此有上開刑案資料足參，仍未戒除毒癮，復犯本件施
    用第一級毒品之犯行，顯見其無悔改之意，意志不堅，且犯
    後未能坦承犯行，實屬不該，惟念其施用第一級毒品乃自戕
    一己之身體健康，尚未害及他人等一切情狀，分別量處如主
    文所示之刑。
  (六)被告犯罪行為後，中華民國96年罪犯減刑條例業於96年7 月
    4 日公布，於同年月16日施行。被告所犯本案施用第一級毒
    品之犯罪時間均在96年4 月24日前，均符合於中華民國96年
    罪犯減刑條例之減刑條件，爰依該條例第2 條第1 項第3 款
    分別減其宣告刑2 分之1 。再上開減刑條例第9 條規定：「
    犯最重本刑為5 年以下之刑之罪，依本條例規定為6 月以下
    有期徒刑、拘役者，應於為減刑裁判時，併諭知易科罰金之
    折算標準。」，是被告所犯於96年2 月18日21時10分許為警
    採尿所回溯24小時內某時施用第一級毒品之犯行，雖諭知有
    期徒刑7 月，惟經適用減刑條例之規定予以減刑，且依法定
    其應執行刑，因未逾有期徒刑6 月，亦應依刑法第41條第 1
    項諭知如易科罰金之折算標準。
  (七)扣案之白粉1 包，為被告所有且供施用第一級毒品犯罪所用
    之物，業據被告於司法警察調查、檢察官偵訊及本院審理中
    供認不諱（參臺南市警察局第六分局刑案偵查警卷第2 頁，
    臺灣臺南地方法院檢察署96年度毒偵字第708 號偵查卷第 5
    頁，本院97年3 月10日審判筆錄第5 頁即審卷第61頁），而
    其內盛裝者，確含第一級毒品海洛因成分淨重0.13公克，有
    法務部調查局96年3 月23日調科壹字第09623024980 號鑑定
    通知書可參，為第一級毒品海洛因，應依毒品危害防制條例
    第18條第1 項前段之規定，不問屬於犯人與否，均宣告沒收
    銷燬之；盛裝上開扣案白粉1 包之空包裝袋（重0.12公克）
    ，雖經法務部調查局就之與其所盛裝之第一級毒品海洛因分
    別鑑析其重量，有法務部調查局前開鑑定通知書一紙在卷可
    憑，惟因法務部調查局一般係以傾倒之方式，將包裝袋內之
    第一級毒品海洛因倒出而與包裝袋分離而稱重，必要時，輔
    以刮杓刮取袋內粉末，然無論依何種方式分離，包裝袋內均
    有極微量之第一級毒品海洛因殘留，業經法務部調查局93年
    3 月19日調科壹字第09300113060 號函釋在案，足認前開空
    包裝袋（重0.12公克），內含極微量第一級毒品海洛因殘留
    而無法析離，均應整體視為查獲之第一級毒品海洛因，依毒
    品危害防制條例第18條第1 項前段之規定，不問屬於犯人與
    否，均宣告沒收銷燬之。
四、適用之法律─
  (一)刑事訴訟法第299條第1 項前段、第273條之1 第1 項。
  (二)毒品危害防制條例第10條第1項、第18條第1 項前段。
  (三)刑法第11條前段、第62條前段、第51條第5 款、第41條第 1
    項前段、第2 項。
  (四)中華民國96年罪犯減刑條例第2 條第1 項第3 款、第7 條、
    第9 條。
本案經檢察官甲○○到庭執行職務。
中    華    民    國    97    年    3     月    24    日
                刑事第十三庭  法  官  張維君
以上正本證明與原本無異。
如不服本判決應於收受本判決後10日內向本院提出上訴書狀，並
應敘述具體理由。如未敘述上訴理由者，應於上訴期間屆滿後20
日內向本院補提理由書狀（均須按他造當事人之人數附繕本）「
切勿逕送上級法院」。
                              書記官  黃傳鈞
中    華    民    國    97    年    3     月    27    日
附錄本案論罪科刑法條全文：
毒品危害防制條例第10條
施用第一級毒品者，處6月以上5年以下有期徒刑。
施用第二級毒品者，處3年以下有期徒刑。


司法院資訊處製作；財團法人民間司法改革基金會備份。
